【裁判字號】    95,訴,665
【裁判日期】    950816
【裁判案由】    毒品危害防制條例
【裁判全文】
臺灣高雄地方法院刑事判決               95年度訴字第665號
公  訴  人  臺灣高雄地方法院檢察署檢察官
被      告  甲○○
上列被告因違反毒品危害防制條例案件，經檢察官提起公訴（95
年度毒偵字第729 號）暨移送併辦部分（95年度毒偵字第2087
、3275、4841、5784號），本院合議庭裁定由受命法官獨任進行
簡式審判程序後，判決如下：
    主  文
甲○○施用第一級毒品，累犯，處有期徒刑壹拾壹月。扣案含有
第一級毒品海洛因成分之白粉（驗後分別淨重零點零捌公克、零
點貳伍公克、貳點肆壹公克、貳點零參公克）沒收銷燬之。包裝
前揭白粉之空包裝袋玖包（分別重零點貳肆公克、零點貳參公克
、壹點貳壹公克、零點柒參公克），沒收；又施用第二級毒品，
累犯，處有期徒刑伍月。扣案含有第二級毒品甲基安非他命成分
之晶體（驗後淨重捌點柒柒公克、零點貳玖公克），沒收銷燬之
。玻璃球吸食器壹支，沒收之。應執行有期徒刑壹年貳月。扣案
含有第一級毒品海洛因成分之白粉（驗後分別淨重零點零捌公克
、零點貳伍公克、貳點肆壹公克、貳點零參公克）及含有第二級
毒品甲基安非他命成分之晶體（驗後淨重捌點柒柒公克、零點貳
玖公克），均沒收銷燬之。包裝前揭白粉之空包裝袋玖包（分別
重零點貳肆公克、零點貳參公克、壹點貳壹公克、零點柒參公克
）及玻璃球吸食器壹支，均沒收之。
    事  實
一、甲○○前於民國（下同）82年間，因違反肅清煙毒條例、麻
    醉藥品管理條例案件，分別經法院判處有期徒刑3 年8 月、
    3 年6 月、4 月確定，嗣經假釋、撤銷假釋，94年7 月18日
    執行完畢。
二、甲○○前因施用毒品案件，經檢察官聲請本院以89年度毒聲
    字第405 號裁定施以觀察、勒戒後，認有繼續施用毒品傾向
    ，再經檢察官聲請本院以89年度毒聲字第987 號裁定令入戒
    治所施以強制戒治，嗣經本院以89年度毒聲字第4857號裁定
    停止戒治付保護管束而於89年7 月18日釋放，於90年1 月
    31日保護管束期滿而強制戒治執行完畢。詎甲○○猶未戒除
    毒癮，(一)基於施用第一級毒品海洛因之犯意，自前揭強制戒
    治執行完畢釋放後5 年內之94年10月中旬某日起至95年7 月
    5 日18時許止，以平均每日施用1 次之頻率，在高雄市三民
    區○○○路41號住處或高雄市○○區○○路三民公園廁所或
    工作地點之高雄縣鳥松鄉興璋公司廁所內，將海洛因摻加在
    香菸內抽吸之方式施用第一級毒品海洛因多次；(二)另基於施
    用第二級毒品甲基安非他命之犯意，自前揭強制戒治執行完
    畢釋放後5 年內之94年10月中旬某日起至95年7 月5 日18時
    許止，以平均每3 至4 日施用1 次之頻率，在高雄市三民區
    ○○○路41號住處，以將甲基安非他命摻加在香菸內抽吸之
    方式施用第二級毒品甲基安非他命多次。嗣分別於(一)95年1
    月2 日11時30分許，在高雄市○○路與中山高速公路匝道口
    為警盤查扣得含有第一級毒品海洛因成分之白粉1 包（驗後
    淨重0.08公克，空包裝袋重0.24公克），並徵得其同意尿液
    送驗結果呈嗎啡及甲基安非他命陽性反應而查獲；(二)95年1
    月20日16時05分許，在高雄縣鳥松鄉○○路99之8 號前為警
    盤查扣得含有第一級毒品海洛因成分之白粉1 包（驗後淨重
    0.25公克，空包裝重0.23公克），並徵得其同意尿液送驗結
    果呈嗎啡及甲基安非他命陽性反應而查獲；(三)95年4 月6 日
    11時30分許，為警搜索高雄市○○區○○路75號（龍翔商務
    旅館）1015室，扣得含有第一級毒品海洛因成分之白粉4 包
    （驗後合計淨重2.41公克，空包裝總重1.21公克）、含有第
    二級毒品甲基安非他命之晶體（驗後淨重8.77公克）及甲○
    ○所有供其施用第二級毒品甲基安非他命所用之玻璃球吸食
    器1 支，並徵得其同意尿液送驗結果呈嗎啡及甲基安非他命
    陽性反應而查獲；(四)95年6 月3 日0 時10分許，甲○○駕駛
    ZT-6153 號自用小客車，在高雄市○○區○○路與南台路
    195 巷口逆向行駛並停車，為警盤查扣得含有第一級毒品海
    洛因成分之白粉3包（驗後合計淨重2.03公克，空包裝總重
    0.73公克）及含有第二級毒品甲基安非他命之晶體（驗後淨
    重0.29公克）；(五)95年7 月7 日12時30分許，甲○○騎乘
    XLS-262 號重型機車，在高雄縣鳥松鄉恆山巷10-2號停妥車
    子後為警盤查，並徵得其同意尿液送驗結果呈嗎啡及甲基安
    非他命陽性反應而查獲。
二、案經高雄市政府警察局移請臺灣高雄地方法院檢察署檢察官
    偵查起訴暨移送併辦。
    理  由
一、上揭犯罪事實，業據(一)被告於本院審理時為有罪之陳述，(二)
    核與被告分別於95年1 月2 日11時30分許、95年1 月20
    日18時23分許、95年4 月6 日12時50分許、95年6 月3
    日4 時30分許、95年7 月7 日15時23分許警詢時所採集之
    尿液經送驗結果，均呈嗎啡及甲基安非他命陽性反應相符，
    此分別有高雄市立凱旋醫院95年1 月9 日轉碼編號A00000
    000 號尿液檢驗報告1 紙（見95年度毒偵字729 號卷第40頁
    ）、高雄市立凱旋醫院95年2 月9 日轉碼編號A00000000
    號尿液檢驗報告1 紙（見95毒偵2087號卷第59頁）、高雄
    市立凱旋醫院95年4 月17日轉碼編號A00000000 號尿液檢驗
    報告1 紙（見95毒偵3275號卷第40頁）、高雄市立凱旋醫
    院95年6 月12日轉碼編號A00000000 號尿液檢驗報告1 紙（
    見本院卷第82頁）、高雄市立凱旋醫院95年7 月17日轉碼
    編號A00000000 號尿液檢驗報告1 紙（見95毒偵5784號卷第
    14頁）在卷可稽；(三)又扣案白粉及晶體，經分別送驗結果，
    白粉確含有第一級毒品海洛因成分，晶體含有第二級毒品甲
    基安非他命成分，此復有法務部調查局95年3 月1 日調科壹
    字第220022389 號鑑定通知書（見本院卷第29頁）、95年 3
    月28日調科壹字第220022666 號鑑定通知書（見本院卷第51
    頁）、95年6 月5 日調科壹字第220023299 號鑑定通知書（
    見本院卷第70頁）、95年7 月5 日調科壹字第220023612 號
    鑑定通知書（見本院卷第86頁）及高雄醫學大學附設中和紀
    念醫院95年6 月6 日編號0000-000號檢驗報告（見本院卷第
    69頁）、95年7 月18日編號0000-000號檢驗報告（見本院卷
    第94頁）可查；(四)另被告前因施用毒品案件，經檢察官聲請
    本院以89年度毒聲字第405 號裁定施以觀察、勒戒後，認有
    繼續施用毒品傾向，再經檢察官聲請本院以89年度毒聲字第
    987 號裁定令入戒治所施以強制戒治，嗣經本院以89年度毒
    聲字第4857號裁定停止戒治付保護管束而於89年7 月18日釋
    放，於90年1 月31日保護管束期滿而強制戒治執行完畢之事
    實，亦有本院被告院內索引卡紀錄表、臺灣高等法院被告前
    案紀錄表、臺灣高雄地方法院檢察署檢察官90年度戒毒偵字
    第174 號不起訴處分書各1 紙附卷可查，是本件被告甲○○
    於強制戒治執行完畢釋放後5 年內再為本件施用毒品之犯行
    事證明確，應依法論科。
二、(一)查海洛因及甲基安非他命分別係毒品危害防制條例第2 條
    第2 項第1 款及第2 款所明定之第一、二級毒品，本件被告
    甲○○前因施用毒品，經強制戒治執行完畢釋放後5 年內再
    為本件犯行，核其所為係犯毒品危害防制條例第10條第1 項
    之施用第一級毒品罪及同條例第10條第2 項之施用第二級毒
    品罪。被告持有第一、二級毒品之行為已為其施用之高度行
    為所吸收，不另論罪。(二)被告多次施用第一、二級毒品海洛
    因之犯行，因毒品危害防制條例第2 條第1 項規定的毒品
    ，即具有成癮性，故毒品危害防制條例所規定之施用毒品行
    為應即具有因毒品成癮而反覆施用之性質；參酌(1)最高法
    院95年度台上字第1079號判決揭示「刑事法若干犯罪行為態
    樣，本質上原具有反覆、延續實行之特徵，立法時既予特別
    歸類，定為犯罪構成要件之行為要素，則行為人基於概括之
    犯意，在密切接近之一定時、地持續實行之複次行為，倘依
    社會通念，於客觀上認為符合一個反覆、延續性之行為觀念
    者，於刑法評價上，即應僅成立一罪。學理上所稱「集合犯
    」之職業性、營業性或收集性等具有重複特質之犯罪均屬之
    ，例如經營、從事業務、收集、販賣、製造、散布等行為概
    念者是」之意旨及(2)最高法院71年台上字第2837號判例、92
    年度台上字第6744號判決意旨所揭示「行為人主觀上就同一
    犯罪構成事實，以單一行為之數個舉動接續進行，以實現一
    個犯罪構成要件，侵害同一法益，客觀上亦認係實施一個犯
    罪行為」之接續犯概念，(1)是本院認為毒品危害防制條例
    所規定處罰之施用毒品行為固具有反覆實施之性質，然各次
    施用毒品之行為係滿足各單次毒癮發作所致，各次施用毒品
    行為係各自獨立，尚難認係同一行為之數次舉動，換言之，
    施用毒品行為與上揭接續犯之概念有別，而集合犯與連續犯
    之區別則在於立法者已將本質上具有反覆、延續實行之特徵
    予特別歸類而定為犯罪構成要件之行為要素，且依社會通念
    於客觀上認為符合一個反覆、延續性之行為觀念者即應僅成
    立集合犯之一罪，反之則係連續犯，準此，毒品危害防制條
    例既依成癮性、濫用性及對社會危害性而將毒品分為四級，
    且僅規定處罰施用第一、二級毒品，足見毒品危害防制條例
    所處罰施用第一、二級毒品，其構成要件之行為要素係具有
    成癮、濫用之反覆、延續實行，且依社會通念於客觀上認為
    符合一個反覆、延續性之行為觀念，於刑法評價上，即應僅
    成立「集合犯」之一罪，檢察官認為屬於連續犯，即有未洽
    。(2)至於臺灣高等法院暨所屬法院因應新修正刑法施行座談
    會第17號提案之研討結論要旨謂：「對於施用毒品等之習慣
    性犯罪行為，於舊法時期發生並完成之行為，依裁判時之新
    法第2 條第1 項，適用有利於行為人之法律；於修正後發生
    並完成之犯罪，則依新法處理。前後兩者，再就刑法第51條
    之適用，依新法第2 條第1 項比較結果，適用舊法有關數罪
    併罰之規定處理。」等語，即將在修正前所犯數次施用毒品
    行為論以一個連續犯；另將在修正後所犯施用毒品行為，依
    新法處理（即可能論以一罪，但未說明是接續犯，或集合犯
    。惟最高法院審判長張淳淙著「從刑法修正論行為之罪數--
    牽連犯、連續犯及常業犯廢除後之實務因應」乙文【刊於司
    法周刊第1286期之司法文選別冊】第29、30頁，認為吸毒成
    癮，屬於病態習慣犯），然後再將此二段施用毒品行為，再
    論以數罪併罰。惟本院認為不論係將修正後所犯數次施用毒
    品行為，論以「接續犯」或「集合犯」，如再將修正前之數
    次施用毒品行為，論以「連續犯」，則就同一多次施用毒品
    行為，前後竟割裂理論適用，即有矛盾。況縱如上開研討結
    論要旨所認有新舊法比較，而採有利於行為人之輕法，但上
    開結論「二段併罰說」，不但前段採取連續犯見解比採取集
    合犯見解更不利於行為人（即得加重其刑至二分之一），後
    段又與前段數罪併罰，等於前段加重，後段又因併罰再加重
    ，就其結論反而更加不利於行為人。準此，本院認為施用毒
    品既屬集合犯之習慣犯的性質，不論於刑法修正前、後均是
    如此，故縱行為人於刑法修正前、後各有多次施用毒品行為
    ，然亦僅論以一次構成要件的施用毒品行為，以求理論之一
    致。(3)檢察官僅就被告自94年11月3 日11時許起至95年1 月
    1 日止施用第一級毒品；於95年1 月2 日12時40分採尿回溯
    前24小時內之某時止之施用第二級毒品行為起訴，惟其餘部
    分既與起訴部分有集合犯之實質上一罪關係，自為起訴效力
    所及，本院自應併予審究，附此敘明。(三)被告甲○○所犯上
    開施用第一級毒品罪及施用第二級毒品罪，犯意各別，罪名
    不同，應分論併罰之。(四)(1)又按刑法固於94年2 月2 日公布
    並於95年7 月1 日施行，然本件被告施用第一、二級毒品之
    最後行為時均在95年7 月5 日，自應全部適用新修正刑法，
    無庸為新舊刑法比較，合先敘明。(2)又被告前於82年間，因
    違反肅清煙毒條例、麻醉藥品管理條例案件，分別經法院判
    處有期徒刑3 年8 月、3 年6 月、4 月確定，嗣經假釋、撤
    銷假釋，94年7 月18日執行完畢之事實，有臺灣高等法院被
    告前案紀錄表可參，其受有期徒刑執行完畢後，5 年內再故
    意犯本件有期徒刑以上之罪，為累犯，應依刑法第47條第1
    項規定，加重其刑。(五)爰審酌被告前經觀察、勒戒、強制戒
    治、停止戒治付保護管束，猶不思戒除毒癮，並無堅定戒癮
    之意志，惟念其行為尚未危害他人及其犯後坦承犯行，態度
    尚稱良好等一切情狀，分別量處如主文所示之刑，並定其應
    執行刑。(六)(1)扣案含有第一級毒品海洛因成分之白粉（驗後
    淨重0.08公克、0.25公克、2.41公克、2.03公克）及扣案含
    有有第二級毒品甲基安非他命成分之晶體（驗後淨重8.77公
    克、0.29公克），均應依毒品危害防制條例第18條第1 項前
    段之規定，沒收銷燬之。至於送驗耗費之海洛因、甲基安非
    他命部分，既已滅失不存在，自無宣告沒收銷燬之必要。(2)
    扣案之包裝前揭含有第一級毒品成分之白粉之空包裝袋9 包
    （分別重0.24公克、0.23公克、1.21公克、0.73公克），因
    既已經法務部調查局鑑定報告秤出不含毒品之重量，自難稱
    無法與毒品析離，(3)扣案之玻璃球吸食器1 支，亦未經檢察
    官提出證據證明有不可析離之毒品殘渣，自不能視為毒品整
    體之一部分，且均經被告在警詢時供承上開扣案物品，係其
    所有供施用毒品所用之物明確（見本院卷第103 頁、第104
    頁），爰均依刑法第38條第1 項第2 款之規定宣告沒收。
據上論斷，應依刑事訴訟法第299 條第1 項前段、第273 條之1
，毒品危害防制條例第10條第1 項、第2 項，刑法第11條前段、
第47條、第51條第5款、第38條第1 項第2 款，判決如主文。
本案經檢察官蔡麗清到庭執行職務
中    華    民    國    95    年    8     月    16    日
                   刑事第十一庭  法  官  楊智守
以上正本證明與原本無異。
如不服本判決，應於收受送達後10日內向本院提出上訴書狀。
中    華    民    國    95    年    8     月    16    日
                                 書記官   劉音利
附錄論罪科刑法條
毒品危害防制條例第10條
施用第一級毒品者，處 6 月以上 5 年以下有期徒刑。
施用第二級毒品者，處 3 年以下有期徒刑。


司法院資訊處製作；財團法人民間司法改革基金會備份。
